【裁判字號】    89,訴,2072
【裁判日期】    890920
【裁判案由】    清償債務
【裁判全文】
臺灣臺北地方法院民事判決  八十九年度訴字第二○七二號
    原      告  甲○○
                            送.
                                        住台北市○○○路○段九十號十樓
    訴訟代理人  吳姝叡律師
    被      告  乙○○      住台北市○○街八六號三樓
                丁○○      住.
右當事人間清償債務事件，本院判決如左：
    主    文
被告丁○○應給付原告新台幣陸拾萬元及自民國八十九年六月二十日起至清償日止，
按週年利率百分之五計算之利息。
原告其餘之訴駁回。
訴訟費用由被告丁○○負擔二分之一，餘由原告負擔。
本判決第一項於原告以新台幣貳拾萬元為被告丁○○供擔保後，得假執行。
原告其餘假執行之聲請駁回。
    事    實
甲、原告方面：
  壹、聲明：
    一、被告應連帶給付原告新台幣（下同）六十萬元及自民國八十六年四月二十四
        日起至清償日止，按週年利率百分之計算之利息。
    二、原告願供擔保，請准宣告假執行。
  貳、陳述：
    一、原告於八十五年十一月間，因被告乙○○之故，借款六十萬元予被告丁○○
        ，詎被告丁○○屆期未依約清償債務且避不見面，原告只得向被告乙○○查
        詢，被告乙○○向原告表示願負起清償之責，每月償還一萬元，乃於八十六
        年四月二十三日簽立切結書予原告，惟被告卓文娟迄未清償分文。爰依消費
        借貸之法律關係請求被告丁○○清償欠款，又被告乙○○係併存之債務承擔
        ，應連帶給付之。
    二、對被告抗辯所為陳述：原告並未脅被告乙○○簽立切結書，兩造於八十六年
        七月十八日簽立和解契約書雖約定原告應返還切結書予被告乙○○，並不表
        示免除乙○○的債務。和解書只約定乙○○撤回告訴，並未約定甲○○不可
        以再告。
  參、證據：提出切結書、存證信函為證。
乙、被告方面：
  壹、聲明：
      駁回原告之訴及假執行之聲請。
  貳、陳述：
    一、被告乙○○：
        原告原為伊之男友，因原告打伊，伊即與原告分手。八十六年四月二十三日
        在伊上班途中，原告強拉伊上車，逼伊簽下切結書及本票。伊曾於八十六年
        五月對原告提出傷害及恐嚇的告訴，後來有和解，原告即將切結書及本票原
        本還伊，伊已經丟掉。
    二、被告丁○○：
        伊於八十五年入獄前向原告借六十萬元，原告當時是伊小姨子乙○○的男友
        ，因伊表示有困難，他即借伊錢，約定出獄後再慢慢還，伊於八十八年二月
        出獄，本件借款與乙○○無關。
  、證據：提出刑事傳票為證。
丙、本院依職權調閱台灣台北地方法院檢察署八十六年度偵字第一四０二六號卷宗、
    台灣板橋地方法院檢察署八十八年度偵字第九六六四號卷宗。
    理    由
一、原告主張被告丁○○向其借款六十萬元，被告丁○○迄未清償乙節，為被告丁○
    ○所不爭執，堪信為真實。按借用人應於約定期限內，返還與借用物種類、品質
    、數量相同之物，未定返還期限者，借用人得隨時返還，貸與人亦得定一個月以
    上之相當期限，催告返還，民法第四百七十八條著有明文。原告自承系爭借款為
    未定期限返還期限之債務（見八十九年九月六日言詞辯論筆錄），依上開規定，
    原告自應定一個月以上之相當期限催告被告丁○○返還，原告雖無從證明於起訴
    前曾催告被告丁○○清償借款，惟原告既已對被告起訴，起訴狀繕本又於八十九
    年五月二十日送達被告丁○○，有送達證書在卷可稽，自可認原告已對被告為催
    告，且截至言詞辯論之日止，為時逾一個月以上，可認原告此部分之請求與民法
    第四百七十八條規定相符，系爭借款之返還期限應為八十九年六月十九日。
二、原告另主張被告丁○○未依約清償債務，被告乙○○表示願負起清償之責，乃於
    八十六年四月二十三日簽立切結書予原告，原告自得本於併存之債務承擔請求被
    告乙○○連帶返還之。被告乙○○雖不否認曾簽立切結書，惟辯稱係受原告脅迫
    所致。被告乙○○主張被脅迫而為意思表示，應就此事實負舉證之責任，被告乙
    ○○既未能舉證以實其說，所辯尚難採信。被告乙○○又辯以：兩造於八十六年
    七月十八日簽訂和解契約書第二條約定，原告應返還被告八十六年四月二十三日
    所簽切結書，即表示原告不再追究本件債務。按債權人向債務人表示免除其債務
    之意思者，債之關係消滅，民法第三百四十三條著有規定。經查，本件兩造曾於
    八十六年七月十八日簽立和解契約書，約定甲方（即原告）應返還乙方（即被告
    ）於八十六年四月二十三日與五月十日所簽立切結書各一紙，乙方同意撤回八十
    六年度偵字第一四０二六號刑事告訴案件，此為兩造所不爭執，並經本院調閱台
    灣台北地方法院檢察署八十六年度偵字第一四０二六號卷宗互核屬實。參以原告
    自承找不到切結書原本（見八十九年七月五日言詞辯論筆錄），足證原告確已因
    和解而將該作為債權憑證之切結書返還被告乙○○，應認原告已為免除債務之意
    思表示。若如原告所稱返還切結書並不表示免除債務，和解契約書只約定被告乙
    ○○撤回告訴，原告仍可再告，則原告盡享權利而無任何讓步，被告乙○○豈可
    能撤回刑事告訴？要與和解之本旨有違，亦非兩造簽立和解書之本意，原告之詞
    悖於法理及常情，要非可採。被告乙○○辯稱原告已免除其債務，應堪採信。
三、從而，原告本於消費借貸之法律關係請求被告丁○○給付六十萬元及自八十九年
    六月二十日起至清償日止，按年息百分之五計算之利息，洵屬正當，逾此所為之
    請求，則難謂有據，應予駁回。
四、假執行之宣告：
    原告陳明願供擔保，聲請宣告假執行，經核其勝訴部份，合於法律規定，爰酌定
    相當之擔保金額宣告之；至原告敗訴部分，其假執行之聲請即失所附麗，不予准
    許。
據上論結：原告之訴為一部有理由，一部無理由，依民事訴訟法第七十九條但書、第
三百九十條第二項，判決如主文。
中      華      民      國    八十九    年      九      月    二十      日
                              民事第四庭法      官  劉又菁
右為正本係照原本作成
如對本判決上訴，須於判決送達後廿日內向本院提出上訴狀
中      華      民      國    八十九    年      九      月     二十     日
                                        法院書記官  黃瓊滿


司法院資訊處製作；財團法人民間司法改革基金會備份。
